【裁判字號】    92,訴,364
【裁判日期】    920425
【裁判案由】    強盜等
【裁判全文】
臺灣彰化地方法院刑事判決                          九十二年度訴字第三六四號
    公  訴  人  臺灣彰化地方法院檢察署檢察官
    被      告  壬○○
    指定辯護人  本院公設辯護人  辛○○
右列被告因強盜等案件，經檢察官提起公訴（九十二年度偵字第二二五六號），本院
判決如左：
        主  文
壬○○連續意圖為自己不法之所有，攜帶兇器，以強暴至使不能抗拒，而取他人之物
，處有期徒刑玖年。扣案如附表所示之物均沒收之。
        事  實
一、壬○○因缺款購買毒品施用（所涉施用毒品罪嫌，另由臺灣彰化地方法院檢察署
    檢察官偵查處理），竟基於竊取他人所有車輛（含車內物品）或車牌供以犯強盜
    罪使用之為自己不法所有意圖之概括犯意，先後於附表壹編號一至四所示之時間
    、地點，以附表壹「竊盜方法」欄所示之方法，連續竊取附表壹所示被害人所有
    如附表壹所載之車輛、車牌等物；並基於強盜之為自己不法所有意圖之概括犯意
    ，先後於附表貳編號一至五所示之時間，頭戴所有之安全帽、臉部蒙上所有之口
    罩（所使用供以犯附表貳編號一至五所示之其所有安全帽及口罩，數量均不詳，
    且均已丟棄而未扣案）、手部穿戴所有之手套（附表貳編號一至五所示之強盜犯
    行，何次係使用附表編號四所示之何只手套，已無法辨明），並持所有客觀上
    足供兇器使用之西瓜刀（其供以犯附表貳編號一至五所示強盜犯行之西瓜刀共計
    有長、短二把（惟每次犯案均僅持一把，詳如附表貳編號一至五「強盜方法」欄
    所載；長西瓜刀一把因已丟棄而未扣案、短西瓜刀一把即為扣案之西瓜刀一把）
    ，或駕駛附表壹所示竊得之車輛、或將附表壹所竊得之車牌，懸掛於其所有原車
    牌號碼二Ｒ─四０七五號自小客車上（詳見附表貳「強盜方式」欄所載），先後
    獨自一人前往如附表貳編號一至五所示之便利商店，或向附表貳所示之店員亮出
    攜帶之所有西瓜刀一支（指附表貳編號一、三、四、五之部分）、或將西瓜刀一
    把架於附表貳所示被害人之頸部（指附表貳編號二之部分），連續以前開強暴之
    方法，至使附表貳編號一至五所示之店員不能抗拒後，將如附表貳所示之財物交
    付（即附表貳編號二、五之部分），或任由其強行取走而連續強盜多次得逞（即
    附表貳編號一、三、四之部分），強盜所得現款均已因購買毒品施用而花用怠盡
    。嗣於九十二年三月五日下午五時許，為警循線在其位於彰化縣員林鎮○○里○○路○段一八六巷四六一號住處查獲，並起出如附表壹編號一所示竊得之機油八
    瓶（已由警方發還與失主庚○○之子方世玉代為領回）、如附表所示其所有、
    供竊盜所用（附表編號一至三所示之工具）、供強盜所用【附表編號四所示
    之部分棉質手套（數量無法辨明）、附表編號五所示之西瓜刀（即長度較短之
    西瓜刀）一把】及預備供強盜所用之物（附表編號四所示前揭供犯強盜罪所用
    以外之其餘棉質手套，數量無法辨明），及附表肆編號一、二所示之外套（均為
    壬○○所有之物，編號一所示之藍色牛仔外套，係其為附表貳編號三、四所示之
    強盜犯行時所穿著之外套，編號二所示之乳白色外套，係其為附表貳編號一、二
    所示強盜犯行時所穿著之外套）等物扣案。
二、案經彰化縣警察局移送臺灣彰化地方法院檢察署檢察官偵查起訴。
        理  由
一、訊據被告壬○○固坦承於附表壹編號一至四所示時、地，竊取如附表壹編號一至
    四所示之物品（其中附表壹編號三、四均係持所有如附表編號一之工具竊取）
    ，並有附表貳編號一至五所示之強盜犯行，且為前開強盜犯行時，均穿戴所有之
    安全帽、口罩（所使用之安全帽、口罩數量均記不清楚，且均已丟棄）及手套（
    所使用手套之情形，詳後論述），並攜帶所有西瓜刀（其供以犯附表貳編號一至
    五所示強盜犯行之西瓜刀共計有長、短二把，惟每次犯案均僅持一把）等情不諱
    ，然辯稱：附表壹編號一、二之竊盜犯行，均係以所有附表編號一所示之短起
    子一支（即警方扣押物品目錄表所載「磨平之萬能鑰匙」一支）竊取，並未以所
    有附表編號二、三所示之老虎鉗、板手各一支行竊；又扣案如附表編號五之
    西瓜刀一把，並非伊所有，伊亦未持以犯附表貳編號一至四所示之強盜犯行，伊
    強盜所用之長、短西瓜刀各一把均已丟棄；再扣案如附表編號四所示之手套十
    五只，固為其所有之物，然並非伊供以犯強盜罪或預備供犯強盜罪所用之物云云
    。惟查：（一）扣案附表編號一至三所示之工具，係被告所有、供以竊取附表
    壹編號一、二所示之物，且扣案如附表編號五所示之西瓜刀一把，係被告所有
    、供以犯強盜罪所用之刀械，又扣案如附表編號四所示之手套十五只，係被告
    所有、供以犯強盜罪所用或預備供犯強盜罪所用之物等情，業據被告於警訊時供
    承明確，且前開附表編號二、三、四、五所示之老虎鉗一支、板手一支、棉質
    手套十五只及西瓜刀一把，確係被告為警查獲後，由警方自被告所有車牌號碼二
    Ｒ─四０七五號自小客車之車內或後車廂內起獲一節，已據證人即查獲員警林金
    汪於本院審理時到庭證述屬實，是被告嗣於本院審理時空言否認前揭其所有之扣
    案物，係其供犯本案之罪所用或預備之物云云，尚無可信。而如附表編號四所
    示之棉質手套十五只，因被告於本院審理時否認曾供以犯強盜罪，並供稱：其所
    有供以犯強盜罪之手套曾經丟棄一語，是扣案如附表編號四所示之棉質手套十
    五只，多少數量係被告供以犯強盜罪所用、多少數量係被告預備供以犯強盜所用
    ，實無從考究辨明。（二）又被害人即附表貳編號五所示之店員癸○○於本院訊
    問時到庭指陳：被告強盜時所使用之西瓜刀之刀刃，比扣案之西瓜刀還要長等語
    ，核與被告於本院訊問時供述：其所有、供以為附表貳所示強盜犯行之西瓜刀有
    長、短各一把（共計二把），長西瓜刀已經丟棄等語相符，是被告為附表貳編號
    五所示之強盜犯行時，並非持扣案被告所有之西瓜刀一把，而係持未扣案、已遭
    被告丟棄之另一把長西瓜刀一情，堪以認定。（三）再被告於本院訊問及審理時
    供承：因缺款購買毒品，乃起意竊取車輛、車牌供犯強盜罪用，又強盜所得款項
    係用以購買毒品等語，足認被告主觀上有竊盜及強盜之為自己不法所有意圖甚明
    。另被告為附表貳所示之強盜犯行時，均在凌晨無人之時，手持西瓜刀一把，客
    觀上確足使單獨看店之店員無法抗拒，且依附表貳編號四所示之被害人丑○○於
    警訊所述，及附表貳編號一、二、三、五所示之被害人戊○○、子○○、乙○○
    、癸○○等人，於本院訊問時均一致陳稱：因被告手持西瓜刀，根本不能抗拒等
    語，是被告如附表貳所示之犯行，確均已至使被害人不能抗拒一節，亦足認定。
    （四）此外，復有被害人庚○○、丙○○、己○○等人分別於警、偵訊及本院訊
    問時之指述、證人方世玉（即被害人庚○○之子）、黃豊盛（即被害人丁○○之
    夫）、吳景琳（起訴書誤載為甲○○，即在場目睹附表貳編號一所示強盜過程之
    人）、林素薇（即在場目睹附表貳編號三所示強盜過程之人）等人於警訊時之證
    述、贓物認領保管單一件、照片六幀（含自附表貳編號二、五所示強盜現場之錄
    影帶翻拍之照片三幀）在卷可稽，並有被告所有、供竊盜或強盜所用、供強盜預
    備所用之如附表所示之物品及被告所有、為附表貳編號一至四所示強盜犯行時
    所穿著之外套二件扣案可資佐證，本件事證明確，被告犯行洵堪認定。
二、核被告所為附表壹編號一至四所示之犯行，均係犯刑法第三百二十一條第一項第
    三款之攜帶兇器竊盜罪；被告所為附表貳編號一至五所示之犯行，則均係犯刑法
    第三百三十條第一項之攜帶兇器強盜罪。又被告先後多次之竊盜及強盜犯行，均
    時間緊接，犯罪構成要件相同，顯各係基於概括之犯意反覆為之，均為連續犯，
    應依連續犯之規定，各論以一罪，並均加重其刑。再被告所犯上開二罪間，有手
    段、目的之牽連關係，為牽連犯，應依刑法第五十五條規定，從一較重之連續攜
    帶兇器強盜罪處斷。爰審酌被告之素行、犯罪之動機、目的係為圖一己之私利、
    年輕力盛，不思正當工作，賺取錢財，竟以攜帶兇器竊取車輛、車牌供犯強盜罪
    ，並持西瓜刀強盜他人財物之犯罪手段、強盜所得財物之價值、對社會治安、被
    害人之人身安全所生之危害及犯罪後之態度等一切情狀，量處如主文所示之刑，
    以示懲儆。
三、扣案如附表編號一至五所示之物，均係被告所有之物，且係被告供以犯竊盜或
    強盜所用、或供強盜預備所用之物，已詳述如前，均應依刑法第三十八條第一項
    第二款之規定宣告沒收之。至扣案如附表肆編號一、二所示之外套共計二件，及
    未扣案之安全帽、口罩等物，雖被告坦認其為附表貳編號一至四所示強盜犯行時
    ，係穿著所有如附表肆所示之外套二件，且為附表貳所示之強盜犯行時，均穿戴
    安全帽、口罩（所使用之安全帽、口罩數量不詳，且已於犯案後丟棄）等情，惟
    上開物品均非被告直接專供以犯強盜所用之物，爰均不予宣告沒收之。又被告為
    附表貳編號五所示強盜犯行時所持用之長西瓜刀一把，並未扣案，且被告供稱：
    該把長西瓜刀一支己於犯案後丟棄等語，且上開長西瓜刀一支並非屬違禁物，故
    亦不予宣告沒收之。再被告為警查獲時，另為警起獲長起子一支、皮鞋一雙、白
    色毛巾一條、疑似海洛因之粉末一包（警秤毛重零點四公克）、注射針筒一支及
    斜口吸管一支等物扣案，而被告固坦承前開物品均為其所有，惟否認係供犯竊盜
    、強盜所用或預備之物，復查無其他證據足認前揭扣案物品，係被告供犯本案所
    用或預備之物之事證，而扣案之疑似海洛因之粉末一包（警秤毛重零點四公克）
    、注射針筒一支及斜口吸管一支，屬被告另案違反毒品危害防制條例罪嫌（已另
    由臺灣彰化地方法院檢察署檢察官偵查處理）之物證，爰均不予宣告沒收，附予
    敘明。
據上論斷，應依刑事訴訟法第二百九十九條第一項前段，刑法第五十六條、第三百三
十條第一項、第三百二十一條第一項第三款、第五十五條、第三十八條第一項第二款
，判決如主文。
本案經檢察官賴志盛到庭執行職務
中      華      民      國    九十二    年      四      月    二十五    日
                                臺灣彰化地方法院刑事第三庭
                                  法      官  李  雅  俐
右正本證明與原本無異。
如不服本判決，應於判決送達後十日內，向本院提出上訴狀（須附繕本）。
告訴人或被害人對於判決如有不服具備理由請求檢察官上訴者，其上訴期間之計算係
以檢察官收受判決正本之日期為準。
                                  法院書記官  陳  佳  宏
中      華      民      國    九十二    年      五      月      一      日
附錄論罪科刑法條：
刑法第三百二十一條第一項第三款：
犯竊盜罪而有左列情形之一者，處六月以上五年以下有期徒刑：
三  攜帶兇器而犯之者。
刑法第三百三十條第一項：
犯強盜罪而有第三百二十一條第一項各款情形之一者，處七年以上有期徒刑。
附表壹：
┌──┬────┬─────┬───┬─────┬───────────┐
│編號│時  間  │地    點  │被害人│  竊取財物│  竊  盜  方  法      │
├──┼────┼─────┼───┼─────┼───────────┤
│一  │民國（下│彰化縣秀水│庚○○│車牌號碼Ｎ│攜帶所有如附表編號一│
│    │同）九十│鄉○○路八│。    │Ｕ─九四九│至三所示、足供兇器使用│
│    │二年二月│一巷四號旁│      │０號車牌二│之短起子（即警方扣押物│
│    │二十七日│空地。    │      │面及該車內│品目錄表所載「磨平之萬│
│    │凌晨三時│          │      │之ＢＰ牌機│能鑰匙）、老虎鉗、板手│
│    │許。    │          │      │油八瓶。  │各一支，卸下車牌二面，│
│    │        │          │      │          │並撬壞車門鎖（毀損部分│
│    │        │          │      │          │未據告訴），進入車內拿│
│    │  │          │      │          │取機油八瓶。          │
│    │        │          │      │          │                      │
│    │        │          │      │          │                      │
├──┼────┼─────┼───┼─────┼───────────┤
│二  │九十二年│彰化縣永靖│丁○○│車牌號碼Ｍ│攜帶所有如附表編號一│
│    │三月一日│鄉○○路五│。    │五─一一八│至三所示、足供兇器使用│
│    │凌晨四時│一之十九號│      │七號車牌二│之短起子、老虎鉗、板手│
│    │許。    │前。      │      │面。      │各一支，卸下車牌二面而│
│    │        │          │      │          │竊取之。              │
├──┼────┼─────┼───┼─────┼───────────┤
│三  │九十二年│彰化縣芬園│丙○○│Ｈ八─七六│攜帶所有附表編號一所│
│    │三月三日│鄉進芬村進│。    │四七號自小│示、足供兇器使用之短起│
│    │凌晨四  │安路十八巷│      │客車一部。│子一支，以前開起子一支│
│    │時許。  │底之新興二│      │          │撬開車門及發動引擎（毀│
│    │        │橋上。    │      │          │損部分未據告訴）後，駕│
│    │        │          │      │          │駛離去之方式竊取之。  │
│    │        │          │      │          │                      │
│    │        │          │      │          │                      │
│    │        │          │      │          │                      │
├──┼────┼─────┼───┼─────┼───────────┤
│四  │九十二年│南投縣草屯│己○○│車牌號碼Ｍ│攜帶所有附表編號一所│
│    │三月四日│鎮○○街一│。    │Ｒ─一八一│示、足供兇器使用之短起│
│    │上午五時│二號前。  │      │八號自小客│子一支，以前開起子一支│
│    │許。    │          │      │車一部。  │撬壞車門、車窗（毀損部│
│    │        │          │      │          │分未據告訴），並發動引│
│    │        │          │      │          │擎後，駕駛離去之方式竊│
│    │        │          │      │          │取之。                │
└──┴────┴─────┴───┴─────┴───────────┘
附表貳：
┌──┬────┬─────┬───┬─────┬───────────┐
│編號│時  間  │地    點  │被害人│強盜財物  │  強  盜  方  法      │
├──┼────┼─────┼───┼─────┼───────────┤
│一  │九十二年│彰化縣和美│戊○○│新臺幣（下│將所竊得附表壹編號一所│
│    │二月二十│鎮○○路三│。    │同）四千一│示之ＮＵ─九四九０號車│
│    │七日凌晨│段一號「Ｏ│      │百八十六元│牌二面，懸掛於其所有原│
│    │三時許。│Ｋ便利商店│      │、香煙五包│車牌號碼二Ｒ─四０七五│
│    │        │」。      │      │。        │號自小客車上，穿戴所有│
│    │        │          │      │          │安全帽、口罩及手套，攜│
│    │        │          │      │          │帶扣案如附表編號五所│
│    │        │          │      │          │示足供為兇器使用之所有│
│    │        │          │      │          │西瓜刀（即較短之西瓜刀│
│    │        │          │  │          │）一把進入店內，對店員│
│    │        │          │      │          │戊○○亮出前開西瓜刀，│
│    │        │          │      │          │至使戊○○不能抗拒後，│
│    │        │          │      │          │強取收銀機內之現金四千│
│    │        │          │      │          │一百八十六元及香煙五包│
│    │        │          │      │          │。                    │
├──┼────┼─────┼───┼─────┼───────────┤
│二  │九十二年│彰化縣永靖│子○○│現金二千九│將所竊得附表壹編號二所│
│    │三月一日│鄉○○路「│。    │百九十元。│示之Ｍ五─一一八七號車│
│    │凌晨四時│７─１１便│      │          │牌二面，懸掛於其所有原│
│    │三十分許│利商店」。│      │          │車牌號碼二Ｒ─四０七五│
│    │。      │          │      │          │號自小客車上，穿戴所有│
│    │        │          │      │          │安全帽、口罩及手套，攜│
│    │        │          │      │          │帶扣案如附表編號五所│
│    │        │          │      │          │示足供為兇器使用之所有│
│    │        │          │      │          │西瓜刀一把進入店內，將│
│    │        │          │      │          │上開西瓜刀一把架在店員│
│    │        │          │      │          │子○○之脖子上，至使黃│
│    │        │          │      │          │至群不能抗拒後，使黃至│
│    │        │          │      │          │群交付收銀機內之現金二│
│    │        │          │      │          │千九百九十元。        │
├──┼────┼─────┼───┼─────┼───────────┤
│三  │九十二年│彰化縣芬園│乙○○│現金五千五│駕駛所竊得如附表壹編號│
│    │三月三日│鄉○○路四│。    │百元（起訴│三所示之車牌號碼Ｈ八─│
│    │凌晨四時│段四四九號│      │書誤載為七│七六四七號自小客車，前│
│    │十五時許│「７─１１│      │千元）。  │至上開便利商店附近，穿│
│    │。      │便利商店」│      │          │戴所有安全帽、口罩及手│
│    │        │。        │      │          │套，持附表編號五所示│
│    │        │          │      │          │、足供為兇器使用之所有│
│    │        │          │      │          │西瓜刀一把進入店內，對│
│    │        │          │      │          │店員乙○○亮出上開西瓜│
│    │        │          │      │          │刀，至使乙○○不能抗拒│
│    │        │          │      │          │後，強取收銀機內之現金│
│    │        │          │      │          │五千五百元。          │
├──┼────┼─────┼───┼─────┼───────────┤
│四  │九十二年│南投縣草屯│丑○○│收銀機一台│駕駛所竊得如附表壹編號│
│    │三月三日│鎮○○路八│。    │（含其內現│三所示之車牌號碼Ｈ八─│
│    │上午五時│四一號「中│      │金一千五百│七六四七號自小客車，前│
│    │十分許。│日超商」。│      │元）。    │至上開便利商店附近，穿│
│    │        │          │      │          │戴所有安全帽、口罩及手│
│    │        │          │      │          │套，持附表編號五所示│
│    │        │          │      │          │、足供為兇器使用之所有│
│    │        │          │      │          │西瓜刀一把進入店內，對│
│    │        │          │      │          │店員丑○○亮出上開西瓜│
│    │        │          │      │          │刀，至使丑○○不能抗拒│
│    │        │          │      │          │後，強行將收銀機一台（│
│    │        │          │      │          │含其內之現金一千五百元│
│    │        │          │      │          │）取走。              │
├──┼────┼─────┼───┼─────┼───────────┤
│五  │九十二年│南投縣草屯│癸○○│現金三千七│駕駛所竊得如附表壹編號│
│    │三月四日│鎮○○路七│。    │百元。    │四所示之車牌號碼ＭＲ─│
│    │上午五時│三九號「統│      │          │一八一八號自小客車，前│
│    │二十分許│一超商」。│      │          │至上開便利商店附近，穿│
│    │。      │          │      │          │戴所有安全帽、口罩及手│
│    │        │  │      │          │套，持所有、足供兇器使│
│    │        │          │      │          │用之長西瓜刀一把（未扣│
│    │        │          │      │          │案）進入店內，對店員陳│
│    │        │          │      │          │鴻樘亮出上開西瓜刀，至│
│    │        │          │      │          │使癸○○不能抗拒後，交│
│    │        │          │      │          │付現金三千七百元。    │
└──┴────┴─────┴───┴─────┴───────────┘
附表：
一、短起子一支（即警方扣押物品目錄表所載「磨平之萬能鑰匙」一支）。
二、老虎鉗一支。
三、板手一支。
四、棉質手套十五只。
五、西瓜刀一把。
附表肆：
一、藍色牛仔外套一件。
二、乳白色外套一件。


司法院資訊處製作；財團法人民間司法改革基金會備份。
